臺灣高等法院刑事判決
109年度上訴字第2855號
上  訴  人  臺灣宜蘭地方檢察署檢察官
被      告  葉玉華



上列上訴人因被告犯妨害風化案件，不服臺灣宜蘭地方法院109
年度訴字第82號，中華民國109年7月9日第一審判決（起訴案號
：臺灣宜蘭地方檢察署108年度偵字第5105號），提起上訴，本
院判決如下：
    主  文
上訴駁回。
    理  由
一、公訴意旨略以：被告甲○○自民國108年8月29日起，向陳細淑
    頂下址設宜蘭縣○○鄉○○路0段000號之「芯園舒壓會館」經營
    按摩業務，登記負責人為被告之配偶褚超群，被告則為該店
    之實際負責人。於108年8月30日21時15分許，客人孫定羣經
    由朋友推薦至「芯園舒壓會館」消費，被告基於意圖使女子
    與他人為猥褻行為而容留與媒介以營利之犯意，安排孫定羣
    在一樓8號房間內，並媒介其所容留之女子林少芳（中國大
    陸來臺自由行女子）為孫定羣提供按摩及以手撫摸生殖器使
    其射精之俗稱「半套」或「打手槍」之猥褻行為，按摩價格
    為新臺幣(下同)1,200元，「半套」之猥褻行為價格另議價
    。嗣於當日21時20分許，林少芳為孫定羣為「半套」之猥褻
    行為完畢後，宜蘭縣政府警察局羅東分局警員持法院核發之
    搜索票至上址執行搜索而查獲上情，並在房間內扣得孫定羣
    使用過的衛生紙一團，林少芳則趁隙由後門逃逸，隨後循小
    三通方式自金門出境大陸廈門。因認被告涉犯刑法第231條
    第1項前段之意圖營利使人為猥褻行為罪嫌等語。
二、按犯罪事實應依證據認定之，無證據不得認定犯罪事實，刑
    事訴訟法第154條第2項定有明文。此所謂認定犯罪事實之證
    據，無論其為直接或間接證據，均須達於通常一般人均不致
    有所懷疑，而得確信其為真實之程度，始得據為有罪之認定
    ，若其關於被告是否犯罪之證明未能達此程度，而有合理性
    懷疑之存在，致使無法形成有罪之確信，根據「罪證有疑、
    利於被告」之證據法則，即不得遽為不利被告之認定（最高
    法院76年台上字第4986號判例參照）。再按刑事訴訟法第16
    1條第1項規定：檢察官就被告犯罪事實，應負舉證責任，並
    指出證明之方法。因此，檢察官對於起訴之犯罪事實，應負
    提出證據及說服之實質舉證責任。倘其所提出之證據，不足
    為被告有罪之積極證明，或其指出證明之方法，無從說服法
    院以形成被告有罪之心證，基於無罪推定之原則，自應為被
    告無罪判決之諭知（最高法院92年台上字第128號判例參照
    ）。
三、公訴意旨認被告涉犯刑法第231條第1項前段之意圖營利使人
    為猥褻行為罪嫌，係以證人即男客孫定羣、證人即被告配偶
    褚超群、證人即「芯園舒壓會館」前手陳細淑、證人即陳細
    淑之妹陳三淑於警詢中之供述、臺灣宜蘭地方法院核發之搜
    索票、宜蘭縣政府警察局羅東分局搜索扣押筆錄暨扣押物品
    目錄表、「芯園舒壓會館」轉讓契約書、商業登記資料、證
    人林少芳資料及出境紀錄表、宜蘭縣政府警察局羅東分局臨
    檢紀錄表各1紙、查獲現場照片、現場錄影光碟及翻拍照片
    等證據為其主要論據。訊據被告固坦承係「芯園舒壓會館」
    實際負責人，且有於上開時、地，接待孫定羣，並由女子林
    少芳為孫定羣提供按摩服務之事實，惟否認有何意圖營利使
    人為猥褻行為之犯行，辯稱：我於108年8月29日才向陳細淑
    頂下「芯園舒壓會館」，108年8月30日還在打掃，尚未正式
    營業。下午的時候林少芳進來，自稱是前員工，有約客人要
    按摩，我有同意，後來晚上客人來了，我就帶客人進到包廂
    內，但不知道林少芳有從事「半套」的猥褻行為等語。
四、經查：
　㈠被告於108年8月29日向案外人陳細淑頂下「芯園舒壓會館」
    ，由被告之夫褚超群為登記負責人，被告為實際負責人等情
    ，經被告於警詢、偵查、原審及本院審理時供述在卷，並經
    證人褚超群、陳細淑於警詢中證述明確，且有「芯園舒壓會
    館」轉讓契約書、商業登記資料各1紙在卷可憑（見警卷第3
    6至38頁）。
　㈡證人孫定羣於警詢中證稱：我於108年08月30日晚間到「芯園
    舒壓會館」消費，店家沒有解釋消費方式，是服務小姐帶我
    到最裡面的房間內。我洗完澡後躺在按摩床上，服務小姐先
    幫我按摩腳後就問需不需要服務，小姐說什麼服務都可以，
    我就跟小姐說要「半套」服務，小姐就用手撫摸我的生殖器
    ，幫我做「半套」的「打手搶」服務；按摩價目為1,200元
    ，服務小姐另外幫我做的「半套」服務，尚未跟我說消費金
    額。我消費結束後，警察就突然衝進來，小姐從店家後門跑
    掉了等語，並指認監視錄影畫面擷圖上之女子即為服務小姐
    （見警卷第11至14頁、第17至19頁），而證人即「芯園舒壓
    會館」前負責人陳細淑及其胞妹陳三淑於警詢均指認該擷圖
    中之服務小姐為陳細淑經營該店時之員工林少芳等語（見警
    卷第23至28頁、第29至30頁），足認女子林少芳確有於上開
    時、地，在上址「芯園舒壓會館」內為男客孫定羣為「半套
    」之猥褻行為交易之事實。被告雖辯稱甫頂下該店，尚未正
    式營業云云，但被告於本院審理時供承當日是由其帶男客孫
    定羣進入包廂，且稱是林少芳告知已約客人，所以就給她做
    ，按摩是90分鐘1,200元，抽成也跟前老闆一樣等語，故被
    告確實為該店負責人，且遭查獲當時，店內確實有男客與服
    務女子為猥褻行為，則被告是否甫頂下該店、有無對外營業
    ，於上開事實之認定並無影響。
　㈢惟按刑法第231條第1項前段規定所處罰之對象，為意圖營利
    而引誘、容留或媒介男女與他人為猥褻性交行為之人，是縱
    林少芳確有於「芯園舒壓會館」內對男客孫定羣從事「半套
    」之猥褻行為，然被告是否知悉並居間介紹或提供場所而使
    該名女子因其介紹牽線或提供場所而與他人為猥褻行為，仍
    需依積極證據證明之，不能僅憑被告為該店負責人，即逕予
    推論成立犯罪。於本案中，依證人即男客孫定羣前開證述，
    被告並未介紹店內有無「半套」之服務內容及價格，男客孫
    定羣也未詢問，而是進入包廂內小姐林少芳開始按摩服務後
    ，男客孫定羣要求小姐提供半套服務，已難認被告有媒介性
    交易之具體事實或事先知悉女子林少芳會為男客提供半套之
    猥褻服務而提供場所牟利。且服務小姐林少芳於警方到場時
    即先行離去，後循小三通方式自金門出境大陸廈門，有旅客
    入出境紀錄表、大陸地區人民明細資料報表可稽（見警卷第
    44至46頁、第48至52頁），則被告有無雇用該女子或僅單純
    出借場地，或其二人間對於服務內容、場地使用、拆帳方式
    等如何約定，即有未明。佐以卷內同年月20日、23日之臨檢
    紀錄表及本院之被告前案紀錄表所示，「芯園舒壓會館」原
    本之負責人為陳細淑，而警方所持法院核發搜索票之受搜索
    人亦載陳細淑，卷內並無資料可見被告於該處工作或與該店
    有何關聯，亦未見被告因涉犯妨害風化罪曾遭查獲之紀錄（
    見警卷第53至54頁，本院卷第29頁），則被告於29日甫接手
    該店經營，與女子林少芳間之關係未明，無法徒憑臆測認定
    其知悉該名女子服務內容進而認主觀具犯妨害風化罪之犯意
    。
五、綜上所述，檢察官所提出之積極證據並未達於使通常之人均
    不致有所懷疑而得確信為真實之程度，仍有合理懷疑存在，
    本院無從形成被告有罪之確信。此外，復無其他積極證據足
    資證明被告確有上開公訴意旨所指之犯行，根據「罪證有疑
    ，利於被告」之證據法則，既不能證明被告犯罪，參諸前揭
    說明，依法自應為無罪之諭知。
六、上訴駁回之說明
  ㈠原審經審理後，認依檢察官所提卷內證據資料，不能證明被
    告犯罪，而為被告無罪之諭知，認事用法，核無不合。
  ㈡檢察官上訴意旨略以：林少芳於遭查獲當時，確實在被告經
    經營之「芯園舒壓會館」內為證人孫定羣為「半套」之猥褻
    行為交易，而被告經營該店，按摩為主要收入，且與按摩小
    姐間採分紅制，即1,200元中，小姐分得700元，其餘歸店家
    抽成。被告既然知悉林少芳要幫客人收費按摩，依常理一定
    知悉其提供何種服務、收費多少，雙方心照不宣，否則不會
    提供場所給林少芳使用。至於被告辯稱是林少芳當日下午前
    來自稱前員工，有約客人云云，與證人孫定羣所證並非與小
    姐約好等情不符，故林少芳應為被告聘僱，在店等客人服務
    ，被告必然知悉林少芳有無提供全套或半套服務。被告身為
    該該按摩店老闆，事前已知悉或預見林少芳提供全套或半套
    服務，而有媒介、容留林少芳為猥褻行為以營利之主觀犯意
    ，自該當刑法第231條第1項之意圖營利使人為猥褻行為之要
    件。原判決認事用法尚有未洽，為此提起上訴，請求撤銷改
    判等語。但查，縱然坊間確實存有俗稱半套店的店家，但按
    摩服務未必盡皆等同半套之猥褻行為，仍應由檢察官舉證證
    明行為人犯罪成立，而非由被告自證無罪。本件被告所述其
    出借場所給林少芳工作之原因，因林少芳從未到案而無法對
    質辯明，但不論被告此節所辯是否可採，除有確實證據足以
    證明對被告犯罪已無合理之懷疑外，本即無法因被告否認犯
    罪事實所持辯解不能成立，遽為有罪之認定。本件未見被告
    與該店有何淵源之相關資料存於卷內，其自述29日甫接手該
    店，於翌日警方前來搜索時，被告雖已為該店現場負責人，
    但與林少芳間之關係不明，縱被告自承林少芳與其約定付費
    使用店內場所，及之後林少芳於包廂內從事猥褻行為之事實
    ，仍不足認定被告事前已知悉或預見林少芳提供半套服務，
    而有媒介、容留林少芳為猥褻行為以營利之主觀犯意，不能
    以檢察官所謂心照不宣之臆測方式為證。檢察官上訴仍執原
    審已詳予斟酌之證據，對於原判決已說明事項及採證認事職
    權之適法行使，逕為相異之評價，復未提出其他積極證據證
    明被告確有犯圖利容留猥褻罪之犯行，尚難說服本院為不利
    於被告之認定，其上訴為無理由，應予駁回。
據上論斷，應依刑事訴訟法第368條，判決如主文。
本案經檢察官吳志成提起公訴，檢察官吳志成提起上訴，檢察官
王正皓到庭執行職務。
中　　華　　民　　國　　109 　年　　10　　月　　28　　日
                  刑事第六庭  審判長法　官  劉方慈
                                    法　官  朱嘉川
                                    法　官  許曉微
以上正本證明與原本無異。　　　　　　　　　　　　　　　　
被告不得上訴。
檢察官如不服本判決，應於收受送達後20日內向本院提出上訴書
狀，其未敘述上訴之理由者並得於提起上訴後20日內向本院補提
理由書（均須按他造當事人之人數附繕本）「切勿逕送上級法院
」。但須符合刑事妥速審判法第9條之規定。
刑事妥速審判法第9條：
除前條情形外，第二審法院維持第一審所為無罪判決，提起上訴
之理由，以下列事項為限：
一、判決所適用之法令牴觸憲法。
二、判決違背司法院解釋。
三、判決違背判例。
刑事訴訟法第 377 條至第 379 條、第 393 條第 1 款之規定，
於前項案件之審理，不適用之。
                                    書記官  徐仁豐
中　　華　　民　　國　　109 　年　　10　　月　　28　　日